# android分析


## ライブラリの準備

pacman::p_loadを使うと、ライブラリをまとめて読み込んでくれます。また、インストールされていないライブラリがある場合は、インストールかつ読み込みを行ってくれます。
pacmanがインストールされていない場合は、コメントアウトしてインストールしてください。

```{r, warning=FALSE,message=FALSE}
# install.packages(pacman)
pacman::p_load(tidyverse, jsonlite, patchwork, here,
               lubridate, update = FALSE)
```

## activityをダウンロード 

あとで書く
google takeout で検索

## ここから解析

### activityの読み込み 

```{r}
android <- jsonlite::fromJSON(here("data/android_activity.json"))
```


### 読み込んだactivityデータの概要確認

```{r}
glimpse(android)
```

### timeデータを変換

```{r}
android <- android %>%
  mutate(time =
           parse_datetime(time, locale = locale(tz = "Japan"))
         ) %>% 
  mutate(date = lubridate::date(time),
         year = lubridate::year(time))
```

### 年月ごとのデータ数の集計

2018年8月以前のデータが少ない。
activityデータの収集がうまくいっていなかった？

```{r paged.print=TRUE}
android %>% 
  group_by(year, month(date)) %>% 
  count()
```

```{r}
android %>%
  count(date) %>% 
  ggplot() + geom_line(aes(date,n)) +
  scale_x_date(breaks = "month",
               guide = guide_axis(n.dodge = 3))
  
```

### データの準備

2019年と2020年のデータのみを使うことにする。

```{r}
android_latest <- android %>%
  filter(year %in% c(2019, 2020))
```

アプリの名前が長いから20文字までにする。

```{r}
android_latest <- android_latest %>%
  mutate(header = if_else(str_length(header) >= 20,
                          substr(header, 1, 20), header))
android <- android %>%
  mutate(header = if_else(str_length(header) >= 20,
                          substr(header, 1, 20), header))

```

### アプリの使用回数（2019-2020）

```{r}
android_latest %>% 
  count(header, sort = TRUE)  %>% 
  head(5) %>% 
  mutate(header = fct_reorder(header, n)) %>% 
  ggplot() + geom_col(aes(y = header, x = n)) +
  theme_minimal() +
  labs(title = "Most used Apps - Overall",
       subtitle = "Android Smartphone usage",
       caption = "Data:Google Takeout")
```

### アプリの使用回数（すべての年）

```{r}
android %>% 
  count(header, sort = TRUE)  %>% 
  head(5) %>% 
  mutate(header = fct_reorder(header, n)) %>% 
  ggplot() + geom_col(aes(y = header, x = n)) +
  theme_minimal() +
  labs(title = "Most used Apps - Overall",
       subtitle = "Android Smartphone usage",
       caption = "Data:Google Takeout")

```

### 比較（2019 vs 2020）

```{r}
android_latest %>% 
  filter(year %in% '2019') %>% 
  group_by(year, header) %>% 
  summarise(n = n()) %>% 
  arrange(desc(n)) %>% 
  head(5) %>% #View()
  mutate(header = fct_reorder(header, n)) %>% 
  ggplot() + geom_col(aes(y = header, x = n)) +
 # facet_wrap(~year, scales = "free") +
  theme_minimal() +
  labs(title = "Most used Apps - 2019",
       subtitle = "Android Smartphone usage",
       caption = "Data:Google Takeout") -> p2019
android_latest %>% 
  filter(year %in% '2020') %>% 
  group_by(year, header) %>% 
  summarise(n = n()) %>% 
  arrange(desc(n)) %>% 
  head(5) %>% #View()
  mutate(header = fct_reorder(header, n)) %>% 
  ggplot() + geom_col(aes(y = header, x = n)) +
 # facet_wrap(~year, scales = "free") +
  theme_minimal() +
  labs(title = "Most used Apps - 2020",
       subtitle = "Android Smartphone usage",
       caption = "Data:Google Takeout") -> p2020

p2019 / p2020
```


